# 母公司执行旧准则上市公司执行新准则的季报披露

提问人：ksmgt2002 时间：2019-04-17 11:51:54
请教陈版和各位大师，集团下属有一家上市公司已于今年执行新准则，集团母公司及其他子公司属于未上市公司，未执行新准则。考虑到合并报表编制的复杂程度，母公司准备采取在公告季报的时候，将子公司按照新准则编制的财务报表直接合并。因为根据财政部的要求，采用这种方式的，需要在合并报表中进行披露，不知道实操中，这个披露是以什么方式进行的呢？是在合并报表下面加一个文字的备注呢？还是单独写一个文字的信息披露呢？有没有同行也遇到类似的问题啊？
根据财政部新准则执行的相关通知（财会 [2017]22 号）：“母公司执行本准则、但子公司尚未执行本准则的，母公司在编制合并财务报表时，应当按照本准则规定调整子公司的财务报表。母公司尚未执行本准则、而子公司已执行本准则的，母公司在编制合并财务报表时，可以将子公司的财务报表按照母公司的会计政策进行调整后合并，也可以将子公司按照本准则编制的财务报表直接合并，母公司将子公司按照本准则编制的财务报表直接合并的，应当在合并财务报表中披露该事实，并且对母公司和子公司的会计政策及其他相关信息分别进行披露。

回答人：chenyiwei
对于涉及部分子公司提前执行新金融工具系列准则和新收入准则的上市公司报表和附注模板，项目组可以以 “A+H”上市公司 2018 年度报表附注格式、未执行新准则的上市公司 2018 年度报告模板、部分子公司执行新准则的国企 2018 年度模板为基础进行整合。其中：
（ 1 ）合并报表格式：参照部分子公司执行新准则的国企 2018 年度模板，合并资产负债表分为 3 列（2018.12.31\2018.01.01\2017.12.31）；合并报表中的项目参照 A+H 上市公司 2018 年度模板中的报表项目。
（ 2 ）财务报表附注中的“重要会计政策和会计估计”部分的开头，参照部分子公司执行新准则的国企模板中的相应表述，增加部分子公司执行新准则的情况说明。如果该子公司是境外注册公司，实际是按照香港准则执行新的收入及金融工具准则，则也可以在 “重要会计政策和会计估计” 部分的开头根据实际情况说明该子公司自 2018 年 1 月 1 日起执行 HKFRS 下的新收入准则和新金融工具准则的情况，再说明鉴于 HKFRS 和内地企业会计准则体系下新收入、金融工具准则的整体趋同和等效，故参照财政部《关于修订印发〈企业会计准则第 14 号——收入〉的通知》（财会 [2017]22 号）中的相关规定，将已按照 HKFRS 下新收入、金融工具准则编制的该子公司报表中的相关项目直接与母公司和其他子公司的报表进行合并。
（ 3 ）财务报表附注中的“重要会计政策和会计估计”部分，参照部分子公司执行新准则的国企模板中的相应表述，在金融工具、应收款项、收入等相关部分中区分 “尚未执行新准则的公司” 和 “已经执行新金融工具准则的公司” 分别表述相关会计政策和会计估计。
（ 4 ）财务报表附注中的“重要会计政策和会计估计”部分，对相关子公司因执行新金融工具系列准则和新收入准则导致的会计政策变更予以说明（参照A+H上市公司附注模板中的相应内容，但请注意明确限定变更的范围）。
（ 5 ）财务报表附注中的“合并财务报表主要项目注释”部分，对于仅适用于已执行新准则的子公司的报表项目的注释，参照 A+H 上市公司模板中对应新增项目的披露格式；同样项目对于已执行和未执行新准则的公司披露要求不同的（如应收账款、其他应收款），可区分 “母公司及未执行新准则的子公司” 和“已执行新准则的子公司” 分别按各自适用的披露要求予以披露。

提问人：ksmgt2002 时间：2019-04-19 00:13:06
感谢版主的详细讲解！
另外还有个问题，因为集团有公开发行债券，需公告 1 季报，但是 1 季报仅公告报表，无需编制附注，在此种情况下，除采取（ 1 ）中所述报表格式外，是否还需要在合并报表中增加部分子公司执行新准则的文字说明呢？谢谢！

回答人：chenyiwei
需要。

提问人：雷 sir 时间：2019-04-19 19:14:34
陈版，财会 [2017]22号中关于合并报表的处理仅仅是针对收入准则的，并没有说新金融工具准则。则在母公司未执行新金融工具准则但子公司执行新金融工具准则的情况下，直接合并子公司报表，目前没有明确的依据吧

回答人：chenyiwei
可以参考。财政部会计司前段时间组织开会时讨论过这个问题。